【裁判字號】    98,上訴,1951
【裁判日期】    980723
【裁判案由】    毒品危害防制條例
【裁判全文】
臺灣高等法院刑事判決                98年度上訴字第1951號
上  訴  人
即  被  告  甲○○
                    （現另案於臺灣臺北監獄執行中）
選任辯護人  王雅慧律師
上列上訴人因違反毒品危害防制條例案件，不服臺灣臺北地方法
院97年度訴字第1989號，中華民國98年3 月31日第一審判決（起
訴案號：臺灣臺北地方法院檢察署97年度毒偵字第2861號），提
起上訴，本院判決如下：
    主  文
上訴駁回。
    事  實
一、甲○○於民國89年間，因施用第二級毒品安非他命案件，經
    臺灣臺北地方法院以89年度毒聲字第650 號裁定送觀察、勒
    戒後，認無繼續施用毒品之傾向，經臺灣臺北地方法院檢察
    署檢察官以89年度毒偵字第337 號不起訴處分確定；又於91
    年間，再因施用第一級、第二級毒品案件，經臺灣板橋地方
    法院以91年度毒聲字第3768號裁定送觀察、勒戒後，認有繼
    續施用毒品之傾向，再經同院以91年度毒聲字第4225號裁定
    令入強制戒治（並另為起訴如前述）、92年毒聲字第2131號
    裁定停止強制戒治所餘期間付保護管束，於92年8 月12日停
    止戒治釋放後迄92年5月19日期滿。隨即於前開執行完畢後5
    年內：(1)先於95年間因施用第二級毒品，經臺灣臺中地方法
    院以95年度易字第2916號判決處有期徒刑5 月、提起上訴後
    並於臺灣高等法院臺中分院96年度上易字第151 號撤回上訴
    確定；(2)又於96年間因施用第二級毒品，經臺灣臺北地方法
    院以96年度簡字第1142號判決處有期徒刑5 月，提起上訴後
    並於臺灣臺北地方法院96年度簡上字第229 號撤回上訴確定
    。上開所載之91年間施用毒品案件，除強制戒治外，另經臺
    灣板橋地方法院92年度訴字第530 號判處有期徒刑7月、3月
    確定；同年另有轉讓毒品之毒品危害防制條例案件，經臺灣
    板橋地方法院以92年度訴字第354 號分別判處有期徒刑1年2
    月、8 月，提起上訴後於本院92年度上訴字第2749號撤回上
    訴確定，4 案合併定應執行有期徒刑2年4月；迄95年5月3日
    因縮短刑期假釋出監，惟於假釋期間再犯上開(1)(2)毒品案件
    ，經撤銷假釋後，於96年11月27日入監執行殘刑，甫於97年
    4月8日易科罰金執行完畢出監。詎仍不知悔悟，復基於施用
    第一級毒品之犯意，於97年8 月17日某時，在臺北市○○○
    路○ 段統聯車站外將第一級毒品海洛因放入菸內施用乙次。
    另基於施用第二級毒品之犯意，於97年8月18日8時許，在臺
    北縣新店市○○路309 號3樓之3友人林銘祥租屋處，將第二
    級毒品甲基安非他命放入玻璃球吸食器中施用乙次。嗣於97
    年8月18日11時45分許，在臺北縣新店市○○路309號旁為警
    查獲，並扣得其所有供施用之第一級毒品海洛因1 小袋（淨
    重0.0800公克，驗餘淨重0.0760公克，原判決漏載驗餘淨重
    ，應予更正補載之），及於同日12時25分許，在上址查獲其
    所有供施用之第一級毒品海洛因1 小袋（淨重0.1150公克，
    驗餘淨重0.1115公克，原判決漏載驗餘淨重，應予更正補載
    之）、供施用毒品之安非他命玻璃球吸食器2 個、及內含安
    非他命殘渣包裝袋共4 個，及當日移送臺灣臺北地方法院檢
    察署時為法警在其身上查獲第一級毒品海洛因1 小袋（淨重
    0.4520公克，驗餘淨重0.4470公克，原判決漏載驗餘淨重，
    應予更正補載之）。
二、案經臺北縣政府警察局新店分局報請臺灣臺北地方法院檢察
    署檢察官偵查起訴。
    理  由
一、上開事實，迭據被告甲○○於警詢、偵查、原審及本院審理
    時坦承不諱，且有第一級毒品海洛因3 小袋、安非他命玻璃
    球吸食器2個、及內含安非他命殘渣包裝袋4個等扣案可資佐
    證。被告於97年8 月18日為警查獲後所排放尿液，經採樣送
    台灣檢驗科技股份有限公司以酵素免疫分析法（ＥＩＡ）初
    步檢驗，再以氣相層析質譜儀法（ＧＣ／ＭＳ）確認檢驗之
    結果，呈嗎啡及甲基安非他命陽性反應一節，有該公司濫用
    藥物檢驗報告附卷可稽（見毒偵卷第63頁），扣案之白色粉
    末1袋（毛重0.652公克、淨重0.4520公克，驗餘淨重0.4470
    公克），及乳白色粉末2袋（其一毛重0.3550公克、淨重0.1
    150 公克，驗餘淨重0.1115公克；另一袋毛重0.2700公克、
    淨重0.0800公克，驗餘淨重0.0760公克）經鑑驗結果，均含
    第一級毒品海洛因成分（三袋驗餘淨重合計為0.6345公克）
    ，亦有交通部民用航空局航空醫務中心97年9 月16日航藥鑑
    字第0974717號毒品鑑定書、97年8月27日航藥鑑字第097442
    0 號毒品鑑定書等在卷可憑（見毒偵卷第61、62頁）。俱徵
    被告之自白與事實相符。綜上，本案事證明確，被告犯行堪
    予認定，應依法論科。
二、按海洛因、甲基安非他命分屬毒品危害防制條例第2條第2項
    第1款、第2款所規定之第一級毒品、第二級毒品，被告施用
    之，係犯毒品危害防制條例第10條第1 項施用第一級毒品罪
    及同條第2 項施用第二級毒品罪；其持有毒品進而加以施用
    ，持有毒品之低度行為，為施用毒品之高度行為所吸收，不
    另論罪。被告所犯上開二罪名間，犯意各別，行為不同，應
    予分論併罰。被告曾於89年間，因施用第二級毒品安非他命
    案件，經臺灣臺北地方法院以89年度毒聲字第650 號裁送觀
    察、勒戒後，認無繼續施用毒品之傾向，經臺灣臺北地方法
    院檢察署檢察官以89年度毒偵字第337 號處分不起訴確定；
    又於91年間，再因施用第一級、第二級毒品案件，經臺灣板
    橋地方法院以91年度毒聲字第3768號裁送觀察、勒戒後，認
    有繼續施用毒品之傾向，再經同院以91年度毒聲字第4225號
    裁定令入強制戒治（並另為起訴如前述）、92年毒聲字第21
    31號裁定停止強制戒治所餘期間付保護管束，於92年8 月12
    日停止戒治釋放後迄92年5 月19日期滿。隨即於前開執行完
    畢後5 年內：(1)先於95年間因施用第二級毒品，經臺灣臺中
    地方法院以95年度易字第2916號判決處有期徒刑5 月、提起
    上訴後並於臺灣高等法院臺中分院96年度上易字第151 號撤
    回上訴確定；(2)又於96年間因施用第二級毒品，經臺灣臺北
    地方法院以96年度簡字第1142號判決處有期徒刑5 月，提起
    上訴後並於臺灣臺北地方法院96年度簡上字第229 號撤回上
    訴確定。上開所載之91年間施用毒品案件，除強制戒治外，
    另經臺灣板橋地方法院92年度訴字第530號判處有期徒刑7月
    、3 月確定；同年另因轉讓毒品之毒品危害防制條例案件，
    經臺灣板橋地方法院以92年度訴字第354 號分別判處有期徒
    刑1年2月、8 月，提起上訴後於本院92年度上訴字第2749號
    撤回上訴確定，4案合併定應執行有期徒刑2年4月；迄95年5
    月3 日因縮短刑期假釋出監，惟於假釋期間再犯上開(1)(2)毒
    品案件，經撤銷假釋後，於96年11月27日入監執行殘刑，嗣
    於97年4月8日易科罰金執行完畢出監，有本院被告前案紀錄
    表附卷足稽，其於5 年以內故意再犯本件有期徒刑以上之罪
    ，為累犯，應依刑法第47條第1 項規定加重其刑。原審同此
    認定，適用毒品危害防制條例第10條第1項、第2項、第18條
    第2項前段，刑法第11條、第47條第1項、第38條第1項第2款
    、第51條第5 款等規定，論處甲○○施用第一級毒品，累犯
    ，處有期徒刑1年，扣案之海洛因（合計驗餘淨重0.6345 公
    克）沒收銷燬，包裝袋3 個沒收。又施用第二級毒品，累犯
    ，處有期徒刑8月，安非他命殘渣袋4個均沒收銷燬，安非他
    命玻璃球吸食器2 個均沒收，應執行有期徒刑1年6月，扣案
    之海洛因（合計驗餘淨重零點6345公克）及安非他命殘渣袋
    4 個均沒收銷燬，包裝袋3個、安非他命吸食器2個（原判決
    誤載為2 組，應予更正）均沒收。核無違誤或不當，量刑亦
    甚妥適。
三、上訴意旨略以：伊因意志僅如常人，無超強毅力戒除毒癮，
    淪於一般吸毒者之宿命，但伊由查獲、警詢、偵查及原審審
    理，均坦白承認，且第一次警詢未曾提及第一級毒品海洛因
    ，於採尿前之第二次警詢時自首施用第一級毒品海洛因，原
    審未適用自首之規定減輕其刑，並審酌刑法第57條及同法第
    76條規定，從輕量刑，反判處一年六月之重刑，未合比例原
    則及平衡原則，量刑太重，請求本院判處輕於原判決所處刑
    度之刑云云。第查：(1)對於未發覺之罪自首而受裁判者，固
    得減輕其刑。但此所謂發覺，非以有偵查犯罪權之機關或人
    員確知其人犯罪無誤為必要，而於對其發生嫌疑時，即得謂
    為已發覺。本件被告先前已有施用第一級毒品之前案紀錄，
    本次非惟於移送臺灣臺北地方法院檢察署時為法警自被告身
    上查獲第一級毒品海洛因1小袋（淨重0.4520公克，驗餘淨
    重0.4470公克），其於為警查獲之初，即已為警扣得其所有
    供施用之第一級毒品海洛因1小袋（淨重0.0800公克，驗餘
    淨重0.0760公克），又續於臺北縣新店市○○路309號3樓之
    3友人林銘祥租屋處，扣獲被告所有供施用之第一級毒品海
    洛因1小袋（淨重0.1150公克，驗餘淨重0.1115公克），足
    見警察於查獲被告伊始，即已確實取得被告施用第一級毒品
    之部分跡證，應得被告施用第一級毒品之合理懷疑。抑且，
    被告於第一次警詢時，已循警察之提問供明扣案海洛因係供
    其個人使用者，並於第一次警詢時即已接受採尿送驗（見偵
    查卷第7頁），而其於第二次警詢中，又係遇除使用安非他
    命之毒品外，是否使用其他毒品之提問，答稱伊尚施用海洛
    因等語（見偵查卷第10頁）。綜括上情足見，被告係於警察
    對其發生施用第一級毒品海洛因之嫌疑後，方坦言施用之；
    被告上訴所辯係於採尿前之第二次警詢自首施用第一級毒品
    海洛因云云，顯不副實，與自首之要件殊屬未合，無從據以
    減輕其刑無疑。(2)關於刑之量定，係實體法上賦予法院得為
    自由裁量之事項，倘其量刑已以行為人之行為罪責為基礎，
    並斟酌刑法第57條各款所列情狀，在法定刑度內，酌量科刑
    ，如無偏執一端，致明顯失出失入情形，上級審法院即不得
    單就量刑部分遽指為不當或違法。經查：原審就其刑之裁量
    ，已審酌被告前曾因施用毒品經觀察、勒戒及強制戒治等程
    序，惟仍未能戒絕毒癮，屢屢觸犯施用毒品罪，其對個人身
    心戕害甚鉅，被告自制力薄弱，復助長社會不良風氣，暨被
    告之生活狀況、國中智識程度及犯罪後坦承犯行，態度尚佳
    等一切情狀，而為刑之裁量，要無上訴意旨所指摘之未斟酌
    被告坦白承認之瑕疵，及未適用刑法第57條各款所列情狀之
    違法。又刑法第76條無緩刑效力之規定，與本件量刑無涉。
    原判決認事用法既無不當，於其科刑，亦已詳述其審酌之事
    項及理由，核無逾越法定刑度或顯然濫用權限之情形，復無
    畸重畸輕之失。上訴意旨猶恣意指摘原判決有未適用自首減
    刑及量刑不當等瑕疵，求為輕判，為無理由，應予駁回。
據上論結，應依刑事訴訟法第368條，判決如主文。
本案經檢察官楊秀蘭到庭執行職務。
中    華    民    國    98    年     7    月    23    日
                  刑事第十二庭審判長法  官  蔡永昌
                                    法  官  施俊堯
                                    法  官  蔡新毅
以上正本證明與原本無異。
施用第一級毒品部分，如不服本判決，應於收受送達後十日內向
本院提出上訴書狀，其未敘述上訴之理由者並得於提起上訴後十
日內向本院補提理由書（均須按他造當事人之人數附繕本）「切
勿逕送上級法院」。
施用第二級毒品部分不得上訴。
                                    書記官  楊秋鈴
中    華    民    國    98    年    7     月    24    日
附錄本案論罪科刑法條全文：
毒品危害防制條例第10條
施用第一級毒品者，處 6 月以上 5 年以下有期徒刑。
施用第二級毒品者，處 3 年以下有期徒刑。


司法院資訊處製作；財團法人民間司法改革基金會備份。
